【裁判字號】    98,裁,3123
【裁判日期】    981210
【裁判案由】    刑事
【裁判全文】
最  高  行  政  法  院  裁  定
                                      98年度裁字第3123號
抗  告  人  甲○○
上列抗告人與最高法院檢察署特別偵查組間刑事事件，對於中華
民國98年6月5日臺北高等行政法院98年度訴字第1079號裁定，提
起抗告，本院裁定如下︰
    主  文
抗告駁回。
抗告訴訟費用由抗告人負擔。
    理  由
一、按抗告法院認抗告為不合法或無理由者，應為駁回抗告之裁
    定。
二、抗告意旨略謂：抗告人依法告發總統、前行政院長、監察院
    長、法務部長等人，相對人竟違法簽結存查，爰提起本件訴
    訟，督促相對人行使職權等語。
三、本院查：按行政法院乃掌理行政訴訟審判事務之司法機關，
    關於民、刑事訴訟以及公務員瀆職應受懲戒事件，均非行政
    法院之職掌範圍。又司法權之一之刑事訴訟即刑事司法之裁
    判，係以實現國家刑罰權為目的之司法程序，偵查、訴追、
    審判、刑之執行均屬刑事司法之過程，其間代表國家從事「
    偵查」、「訴追」、「執行」之檢察機關，其所行使之職權
    ，目的既亦在達成刑事司法之任務，則在此一範圍內之國家
    作用，當應屬廣義司法之一（司法院釋字第392號解釋參照
    ）而與一般行政行為有別，人民對之如有不服，應循刑事訴
    訟法所定之特別程序提出救濟，非屬行政爭訟救濟範圍內之
    事項，此項適用特別規定之程序，行政法院並無審判權，自
    不得循通常行政救濟程序爭訟。本件抗告人既因對刑事偵查
    結果不服，而向原審法院提起本件行政訴訟；惟關於刑事案
    件之爭議，依上開所述，並非行政法院權限之事件，故原審
    以本件非屬行政法院權限之事件，依行政訴訟法第107條第1
    項第1款規定予以裁定駁回，於法即無不合。抗告意旨再執
    為本院所不採之歧異見解，指摘原裁定違法，求為廢棄，難
    認有理由，應予駁回。另最高法院檢察署特別偵查組係依據
    法院組織法第63條之1設立，接受檢察總長指揮，為最高法
    院檢察署檢察單位之任務編組，負責特殊重大貪瀆、經濟犯
    罪、危害社會秩序等偵辦工作，而僅屬最高檢察署之內部單
    位。是該特別偵查組對於其所掌理之公共事務，無獨立決策
    之權限，而非行政程序法第2條第2項所稱之「單獨法定地位
    」，故不構成行政機關。又該特別偵查組既非行政機關，自
    不具有行政訴訟法上之當事人能力，而不得為本件被告，是
    抗告人之訴構成行政訴訟法第107條第1項第3款「原告或被
    告無當事人能力者」，為起訴不合法，應予駁回。原裁定未
    予糾正，固有未合，惟因亦同認定相對人受理刑事案件，係
    由檢察官行使犯罪偵查權，其適法與否，非行政法院所得審
    斷，結論與前述並無二致，仍屬可以維持，附此敘明。
四、據上論結，本件抗告為無理由。依行政訴訟法第104條、民
    事訴訟法第95條、第78條，裁定如主文。
中    華    民    國    98    年    12    月    10    日
                    最高行政法院第三庭
                        審判長法官  高  啟  燦
                              法官  侯  東  昇
                              法官  黃  秋  鴻
                              法官  黃  合  文
                              法官  王  碧  芳
以  上  正  本  證  明  與  原  本  無  異
中    華    民    國    98    年    12    月    14    日
                              書記官  邱  彰  德


司法院資訊處製作；財團法人民間司法改革基金會備份。
